最高法院刑事判決　　　　　　　　　　　　　　　八十八年度台上字第五○○九號
　　上訴人　台灣高等法院台南分院檢察署檢察官
　　被　告　甲○○○
右上訴人因被告違反著作權法案件，不服台灣高等法院台南分院中華民國八十六年七
月十五日第二審判決 (八十六年度上訴字第八九八號，起訴案號：台灣台南地方法院
檢察署八十五年度偵字第一三六九一號) ，提起上訴，本院判決如左：
    主  文
原判決撤銷，發回台灣高等法院台南分院。
    理  由
本件原判決以公訴意旨略以：被告甲○○○在台南縣佳里鎮○○街二五八號經營「大
熱門唱片行」，竟基於常業之犯意，意圖銷售，自民國八十五年十月間起，未經授權
，在該唱片行，擅自重製上華國際企業股份有限公司、滾石有聲出版社有限公司、點
將股份有限公司、博德曼股份有限公司、歌林股份有限公司、波麗佳音股份有限公司
、福茂唱片音樂股份有限公司、新力哥倫比亞音樂股份有限公司、飛碟企業股份有限
公司、台灣藝能動音有限公司及科藝百代股份有限公司等（以下簡稱上華公司等），
享有著作權之「台語、國語排行榜錄音帶」銷售。嗣於八十五年十一月二十日下午三
時三十分許，為上華公司等派員會同警察查獲，並扣得重製之錄音帶五捲。案經上華
公司等訴請偵辦，因認被告以意圖銷售而擅自重製他人著作為常業，涉有著作權法第
九十四條之常業罪嫌云云。然經審理結果，被告否認扣案之重製錄音帶為其所有，並
辯稱係伊子購自夜市，供自己欣賞之用，非供「大熱門唱片行」販賣之物。因不能證
明被告犯罪，爰維持第一審諭知被告無罪之判決，駁回檢察官在第二審之上訴，固非
無見。
惟查：(一)實施刑事訴訟程序之公務員，就該管案件，應於被告有利及不利之情形，一
律注意，刑事訴訟法第二條第一項定有明文。本件係上華公司等，發現被告有違反著
作權法行為，先於八十五年十月十五日派員至被告經營之「大熱門唱片行」，以新台
幣二百元之價格，購得擅自重製之「最新票選歌唱龍虎榜」及「台語專輯」錄音帶各
一捲，並於同年月二十九日檢附上開錄音帶二捲，具狀向檢察官檢舉，指稱擅自重製
之錄音帶，陳列於店內櫃台及放置於門口之第七六四─六三五五號機車內，請求搜索
（見他字卷第一、第二頁）。嗣檢察官於八十五年十一月二十日簽發搜索票，派警執
行搜索時，果於被告唱片行門口之第七六四─六三五五號機車內，扣得擅自重製之錄
音帶五捲、伴唱帶一捲，及在唱片行內，搜得重製錄音帶之歌詞，業據證人黃宏源、
呂彥庭結證在卷，並有執行搜索報告附卷可稽（見第一審卷第八十六頁、他字卷第十
三頁背面）。被告也承認七六四─六三五五號機車為伊所有（見警卷第一頁背面）。
依上情形，上華公司等既先派員在被告之唱片行購得非法擅自重製之錄音帶，嗣檢察
官簽發搜索票執行搜索時，又在上華公司等所指，屬於被告所有之機車內，查獲擅自
重製之錄音帶、伴唱帶，及在唱片行內，搜得重製錄音帶之歌詞，則被告所辯扣案之
重製錄音帶等非伊所有，非供唱片行販賣之物，是否實在，即饒有研求餘地。況扣案
之五捲重製錄音帶中，有二捲完全相同（見偵查卷第十四頁），如係被告之子自己欣
賞之用，何以購買二捲完全相同之錄音帶？上開不利於被告之證據，原審未予調查審
認，即逕為無罪之諭知，自嫌速斷。(二)刑事訴訟以發現真實為目的，證人之陳述縱有
部分前後不符時，究竟何者為可採，審理事實之法院自應本於職權詳為調查，並斟酌
其他相關證據，就其所得心證而為判斷，非謂一有不符，即認其全部均為不可採。證
人陳智勇、黃宏源、呂彥庭、楊順明、蕭進飛、郭添發等，對於如何查獲擅自重製之
錄音帶、伴唱帶及歌詞，所述雖有若干不一致；然對於在被告處所，查獲擅自重製之
錄音帶五捲、伴唱帶一捲及歌詞等之基本事實，則始終如一。查證人等於執行搜索時
，部分在店內，部分在店外，所見未必同一，其細節問題，縱有部分不一致，但不能
據此即認為全部之證言均為不可採。原判決以證人等之陳述有部分不符，即認全部均
不可採，亦有未合。檢察官上訴意旨執以指摘原判決不當，非無理由，應認有發回更
審之原因。
據上論結，應依刑事訴訟法第三百九十七條、第四百零一條，判決如主文。
中      華      民      國    八十八    年      九      月      九      日
                              最高法院刑事第十一庭
                                  審判長法官  陳  炳  煌
                                        法官  陳  正  庸
                                        法官  陳  世  雄
                                        法官  陳  東  誥
                                        法官  張  春  福
      右正本證明與原本無異
                                              書  記  官
中      華      民      國    八十八    年      九      月     十三     日
